---
title: "R para ciencia de datos - Ejercicios 3"
author: "Noelí D'Alessio"
date: "4/29/2020"
output: html_document
---

```{r setup, include=FALSE}
knitr::opts_chunk$set(echo = TRUE)
```

```{r}
library(tidyverse)
library(datos)
```

# Atrasos por destino
```{r}
atrasos <- vuelos %>% 
    group_by(destino) %>% 
    summarise(
      conteo = n(),
      distancia = mean(distancia, na.rm = TRUE),
      atraso = mean(atraso_llegada, na.rm = TRUE)
    )%>% 
    filter(conteo > 20, destino !='HNL')

```
# 5.6.7 Ejercicios

- data %>%  count(variable) - Cuenta cuántos vuelos se hicieron por destino

```{r}
not_cancelled <- vuelos %>% 
    filter(!is.na(atraso_salida), !is.na(atraso_llegada))
           
not_cancelled %>% count(destino)
```

- Tambien podriamos usar group_by(varible) y summarise(n = length(variable))
```{r}
not_cancelled %>% 
  group_by(destino) %>% 
  summarise(n = length(destino))
```

- group by + summarise(n = n())
I
```{r}
not_cancelled %>% 
  group_by(destino) %>% 
  summarise(n = n())
```

- group_by + tally()

```{r}
not_cancelled %>%  
  group_by(codigo_cola) %>% 
  tally()
```
- count(wt=varible)

```{r}
not_cancelled %>% 
  count(codigo_cola, wt = distancia)
```

- Parecido, pero en vez del argumento wt usamos group_by y summarise
```{r}
not_cancelled %>% 
  group_by(codigo_cola) %>% 
  summarise(n = sum(distancia))
```

- Group_by + tally(variable) - el argumento de tally se suma
```{r}
not_cancelled %>% 
  group_by(codigo_cola) %>% 
  tally(distancia)
```

4.Mira la cantidad de vuelos cancelados por día. ¿Hay un patrón? ¿La proporción de vuelos cancelados está relacionada con el retraso promedio?

Primero, me gustaría ver si la cantidad de vuelos cancelados aumenta cuando hay más cantidad de vuelos por día, ya que más vuelos debería ser más demora. 

```{r}
cancelados_por_dia <- 
  vuelos %>% 
   mutate(cancelados = (is.na(horario_salida) | is.na(horario_llegada)))%>% 
  group_by(anio, mes, dia) %>% 
    summarise(
      total_cancelados = sum(cancelados),
      total_vuelos = n(),
    )

ggplot(cancelados_por_dia) +
  geom_point(aes(x=total_vuelos, y=total_cancelados))
```


Al parecer, a medida que aumenta la cantidad de vuelos, aumenta tambien el numero de vuelos cancelados. 

Ahora, debemos ver si la cantidad de vuelos cancelados, esta relacionada con la cantidad de vuelos. Al haber mas vuelos, esperariamos mas demora y por ende mas vuelos cancelados.

```{r}
cancelados_dia_demora <- 
    vuelos %>% 
    mutate(cancelados= (is.na(horario_salida) | is.na(horario_llegada))) %>% 
    group_by(anio, mes, dia) %>% 
    summarise(
      promedio_demora_salida = mean(atraso_salida, na.rm = TRUE),
      promedio_demora_llegada = mean(atraso_llegada, na.rm = TRUE),
      cancelados_proporcion = mean(cancelados)
    ) %>% 
  ungroup()

ggplot(cancelados_dia_demora) +
  geom_point(aes(y = cancelados_proporcion, x = promedio_demora_salida))

ggplot(cancelados_dia_demora) +
  geom_point(aes(y = cancelados_proporcion, x = promedio_demora_llegada))
      
```


5. ¿Qué compañía tiene los peores retrasos? Desafío: ¿puedes desenredar el efecto de malos aeropuertos vs. el efecto de malas aerolíneas? ¿Por qué o por qué no? (Sugerencia: piensa en vuelos %>% group_by(aerolinea, destino) %>% summarise(n()))

```{r}
retrasos_por_compania <- 
    vuelos %>% 
    group_by(aerolinea) %>% 
    summarise( 
      n = n(),
      atraso_salida_promedio = mean(atraso_salida, na.rm =TRUE),
      ) %>% 
  arrange(desc(atraso_salida_promedio))
```

9E Endeavor Air Inc.

Desmarañar el efecto de "malos aeropuertos":

```{r}
retrasos_compania_aeropuerto <- vuelos %>% 
  
  filter(!is.na(atraso_llegada)) %>% 
  
  group_by(origen, destino, aerolinea) %>% 
  summarise(
    atraso_llegada = sum(atraso_llegada),
    vuelos = n()
  ) %>% 
  
  group_by(origen, destino) %>% 
  mutate(
    atraso_llegada_total = sum(atraso_llegada),
    vuelos_total = sum(vuelos)
  ) %>% 
  
  ungroup() %>% 
  mutate(
    atraso_llegada_otros = (atraso_llegada_total - atraso_llegada)/(vuelos_total - vuelos),
    atraso_llegada_promedio = atraso_llegada/vuelos,
    atraso_llegada_diferencia = atraso_llegada_promedio - atraso_llegada_otros
  ) %>% 
  
  filter(is.finite(atraso_llegada_diferencia)) %>% 
  group_by(aerolinea) %>% 
  summarise(atraso_llegada_diferencia = mean(atraso_llegada_diferencia)) %>% 
  arrange(desc(atraso_llegada_diferencia))

retrasos_compania_aeropuerto
```


6.¿Qué hace el argumento sort a count(). ¿Cuándo podrías usarlo?
El argumento sort ordena de acuerdo al n. Podriamos usarlo cada vez que usaramos count() seguido de arrange()

  
